臺灣高等法院高雄分院刑事判決　　　　 96年度上訴字第619號
上　訴　人　臺灣高雄地方法院檢察署檢察官
被　　　告　己○○
　　　　　　　　　　（現另案在高雄分監執行中）
指定辯護人　本院公設辯護人　孫妙岑
上列上訴人因被告強盜等案件，不服臺灣高雄地方法院95年度訴
字第2095號中華民國96年2 月6 日第一審判決（起訴案號：臺灣
高雄地方法院檢察署95年度偵字第11347 號），提起上訴，本院
判決如下：
    主  文
上訴駁回。
    事  實
一、己○○、庚○○（已由原審法院判刑確定）係兄弟，2 人共
    同基於意圖為自己不法所有之概括犯意聯絡，連續於附表1
    編號1 至5 所示之時、地，以附表1 編號1 至5 所示之方式
    ，連續搶奪如附表1 編號1 至5 所示所示之行動電話。又庚○○、己○○另於附表2 所示時、地，承上開共同基於意圖
    為自己不法所有之犯意聯絡、由己○○在外接應把風，庚○○獨自進入附表2 所示之通訊行內，下手搶奪行動電話，詎
    庚○○因見被害人將行動電話握在手中，行搶不易，遂逾越
    前開共同搶奪之犯意聯絡，單獨基於強盜之概括犯意，分別
    持鐵樂士噴漆、鹽酸朝被害人噴灑、潑灑，庚○○以此強暴
    方式至使被害人不能抗拒而取走財物得手後逃逸。2 人將不
    法取得之行動電話，販賣予不知情之通訊行負責人陳秀卿、
    陳文鴻販賣，所得均花用殆盡。嗣經警循線追緝，始查獲上
    情。
二、案經高雄市政府警察局移送臺灣高雄地方法院檢察署檢察官
    偵查起訴。
    理  由
壹、證據能力部分：
一、證人丙○○、癸○○、乙○○、辛○○、丁○○、陳秀卿、
    陳文鴻、甲○○、戊○○於警詢中之陳述，其性質雖屬傳聞
    證據，惟證人壬○○、丙○○、癸○○、乙○○、辛○○、
    丁○○、陳秀卿、陳文鴻、甲○○、戊○○所為之警詢筆錄
    內容，被告己○○及辯護人均不爭執，依刑事訴訟法第159
    條之5 第2 項規定，前開證人於警詢中之陳述有證據能力。
二、證人即共同被告庚○○於警詢中之陳述部分，因屬審判外之
    陳述，為傳聞證據，惟其陳述整體而言，核與其於法院審判
    中之陳述相符，是其餘警詢中之陳述並不符合刑事訴訟法第
    159 條之2 有關傳聞例外之規定，不得作為認定本案犯罪事
    實有無之證據，並無證據能力，此時，當以證人即共同被告
    庚○○於審判中之證述作為證據。
三、證人丙○○、癸○○、乙○○、甲○○、戊○○，及證人即
    被告庚○○於偵查中基於證人地位在檢察官前所為之證述經
    合法具結，渠等未曾提及檢察官在偵查時有不法取供之情形
    ，無顯不可信之情況，依上說明，渠等於偵查中之證言自有
    證據能力。
貳、實體部分：
一、上揭共同搶奪他人財物之事實，已據被告己○○坦白承認，
    惟矢口否認強盜，辯稱：我是為了要搶奪手機才去附表2 之
    店外把風，但我不知道庚○○有帶鐵樂士噴漆及鹽酸噴人，
    也不知道庚○○何時買鐵樂士噴漆、鹽酸，沒有共同強盜等
    語。
（一）上揭於附表1 編號1 至4 所示之時地，由己○○在外把風
      ，庚○○下手搶奪被害人之行動電話，又於附表1 編號5
      所示之時、地，由己○○佯裝顧客，庚○○則趁機下手搶
      奪被害人之行動電話，嗣後將搶得之行動電話出售予不知
      情之通訊行負責人之事實，業據被告己○○均坦承不諱，
      核與證人即被害人壬○○於警詢（警二卷第29頁）、丙○○於警詢、偵查（警二卷第32頁、偵一卷第210 頁）、癸○○於警詢、偵查（偵一卷第18頁、第20頁）、乙○○於
      警詢、偵查、辛○○於警詢、丁○○於警詢時指訴綦詳（
      警一卷第27頁、偵一卷第197 頁），且有證人即購買VK牌
      1500型行動電話之風尚手機館負責人陳秀卿（警一卷第56
      頁）、購買NOKIA 牌8800型行動電話之祥穩通訊行負責人
      陳文鴻（警一卷第48頁）分別於警詢中陳述明確，並有NO
      KIA 牌6270型（序號000000000000000） 、VK牌1500型手
      機讓渡切結書（警一卷第91頁、警二卷第115） 、NOKIA
      牌8800型讓渡承諾書（警一卷第89頁）各1 份、監視器翻
      拍照片6 張（偵一卷第41頁至第43頁）附卷可稽、並有共
      同被告庚○○為附表1 編號3 號搶奪犯行時所穿著之上衣
      ，及被告己○○為附表1 編號5 搶奪犯行時所穿著之上衣
      各1 件扣案可資佐證，是被告己○○之自白與事實相符，
      應堪採為認定事實之證據。
（二）由證人即共同被告庚○○強盜附表二被害人之過程以觀，
      共同被告庚○○係先佯稱要購買行動電話，被害人王庭臻
      、戊○○將行動電話取出後，因覺可疑，而將之握在手中
      等情，此經證人即被害人王庭臻於警詢中（偵一卷第37頁
      ）戊○○於偵查中（偵一卷第205 頁）證述明確，而共同
      被告庚○○因見被害人將行動電話握在手中，搶奪不易，
      才持鐵樂士噴漆及鹽酸噴灑、潑灑被害人，亦據共同被告
      庚○○陳明在卷，是共同被告庚○○持鐵樂士噴漆朝被害
      人甲○○噴灑時，及持鹽酸朝被害人戊○○潑灑時，確已
      將其原所具有之搶奪犯意，提升為以強暴方式使被害人甲○○、戊○○畏懼至使不能抗拒之強盜意思甚明。共同被
      告庚○○於附表2 之行為時，具有強盜被害人之主觀犯意
      ，至為明確。被告己○○原係基於與共同被告庚○○間共
      同基於搶奪之意思而欲對附表2 所示之被害人實施搶奪行
      為，雖庚○○嗣後另行基於強盜之意思而持鐵樂士噴漆、
      鹽酸強盜被害人，然其既係本於單一加害於被害人之財產
      之意思，於實施搶奪行為之際，庚○○單獨變更其搶奪犯
      意為強盜犯意，強盜部分應由庚○○自負其責。
（三）公訴人雖認被告己○○與庚○○共同基於強盜之犯意，於
      附表2 所示之時、地，由被告己○○在外把風，共同被告
      庚○○進入通訊行內下手強盜行為，因認被告己○○係犯
      共同強盜，惟查：1.被告己○○與庚○○於附表2 所示之
      時、地，共同基於不法所有之意圖，由被告己○○於店外
      把風，共同被告庚○○進入店內搶奪之事實，業經被告己○○於警詢、偵查、原審及本院審理時坦承其確有於店外
      把風之行為，且迭經證人即被害人甲○○、戊○○於警詢
      、偵查中指訴綦詳。然被告己○○對於庚○○攜帶鐵樂士
      噴漆及鹽酸進入通訊行內一節並不知情，共同被告庚○○
      於犯案期間並未與被告己○○商量過要使用噴漆、鹽酸強
      盜被害人，亦未告知其鐵樂士噴漆、鹽酸從何而來，僅叫
      被告己○○在店外接應等情，此經證人即共同被告庚○○
      於原審審理時陳述明確（見96年1 月23日審理筆錄）。參
      以被告己○○與庚○○於附表2 所示之犯行前，業已多次
      共同以附表1 編號1 至編號4 徒手行搶之方式搶奪被害人
      之行動電話，是被告己○○既對於庚○○攜帶噴漆及鹽酸
      一事並不知情，被告己○○主觀上僅能認識其與庚○○前
      往附表2 所示之通訊行時，係欲以前開搶奪之方式獲取財
      物，而無施強暴於被害人之動機甚明。況證人甲○○、戊○○僅看到共同被告庚○○獨自進入店內下手為強盜之犯
      行，自無積極證據足以證明被告己○○對於庚○○之強盜
      犯行有何參與之行為至為明確。2 、被告己○○是在店外
      擔任把風接應，共同被告庚○○見被害人將行動電話握在
      手上，搶奪不易，始持鐵樂士噴漆、鹽酸潑灑被害人，使
      被害人畏懼而強取財物，被告己○○非於謀議搶奪之際即
      已知庚○○備妥鐵樂士噴漆、鹽酸使用，前已敘明，且無
      其他任何積極證據足以證明被告己○○對於共同被告庚○○基於強盜之意圖持鐵樂士噴漆及鹽酸潑灑之強暴方式使
      被害人畏懼至使不能抗拒而取走財物之行為，於事前或事
      中參與謀議或為行為之分擔，是被告己○○自應僅就預定
      之搶奪行為負責。被告己○○參與搶奪當時之主觀犯意，
      僅能認知由其在店外把風，共同被告庚○○進入店內行搶
      ，庚○○持鐵樂士噴漆及鹽酸潑灑被害人行為部分，即非
      被告己○○參與當時主觀上所能預見，且客觀上亦為被告
      己○○所不知，尚難遽令被告己○○就共同被告庚○○單
      獨起意之強盜行為負共同正犯責任。
（四）本院審理時證人庚○○陳稱：「（問：是否每次作案都會
      拿鐵樂士噴漆及鹽酸？）答：不是，那次是因為剛好工作
      完畢回來，工作上有用到，我們在工地工作，我會帶個包
      包，裡面放錢包、礦泉水、工具等」「（問：95年3 月19
      日晚上7 時5 分，在高雄市苓雅區○○○路148 號「全虹
      通訊行」，你們兄弟去搶這件，是否是先講好的？你們事
      先準備鐵樂士噴漆？）答：我去搶東西時，我都叫他在外
      面等我，負責把我載走就好，裡面什麼行為他都不知情」
      「（問：你帶鐵樂士噴漆，己○○知道？）答：他在暗巷
      等我，不知情」「（問：95年3 月19日晚上7 時20分許，
      在高雄市前金區○○○路251 號「震旦通訊行」，你帶鹽
      酸，己○○是否知道？）答：他不知道，因為我平常都攜
      帶1 個包包，他不知道裡面裝什麼東西」「（問：全虹通
      訊行攜帶鐵樂士噴漆，是案發當天工作所用？）答：是的
      ，工作完後，把它順便收到包包裡面」「（問：中華路震
      旦行攜帶鹽酸，做何用？）答：洗廁所用」「（問：為何
      會帶在包包裡面？）答：剛好買來，第2 天要洗廁所用的
      ，我們的工作是老板叫我們去，東西要自己準備」「（問
      ：當天你去買鹽酸時，己○○知道？）答：不知道，我們
      工作不一樣的地方」「（問：每天上班外出，是否都會攜
      帶黑色包包？）答：是的，幾乎都會帶，放我瑣碎的東西
      」等語（見96年5 月21日本院審判筆錄），並無證據證明
      被告己○○知悉證人即共同被告庚○○攜帶強盜用之噴漆
      及鹽酸，尚難認2 人有事前謀議共同強盜。
    綜上所述，被告己○○是有搶奪犯行，尚難認被告己○○就
    共同被告庚○○於附表2 所示之強盜犯行在店外把風，即就
    被告庚○○強盜行為之行為分擔，被告己○○係基於搶奪之
    犯意而參與在附表2 所示之店外把風之行為，至屬灼然，事
    證明確，其搶奪犯行已堪認定。
二、核被告己○○就附表1 編號1 至5 、附表2 所為，均係犯刑
    法第325 條第1 項搶奪罪。公訴人認被告己○○就附表2 所
    為，係犯刑法第328 條第1 項強盜罪嫌，惟被告己○○上揭
    搶奪犯行，與公訴人所述犯罪事實，俱以不法手段強取財物
    ，除被害人主觀上是否因而陷於不能抗拒外，其客觀構成要
    件之主要事實雷同，2 罪復同以為自己或第三人不法之所有
    為主觀要件，同以他人之財物為客體，同為侵害財產法益之
    犯罪，罪質尚無差異，應認為均具有同一性，公訴人起訴意
    旨認被告己○○附表2 犯行，應依刑法第330 條第一項之強
    盜罪嫌處斷，容有未洽，業如前述，惟2 者之起訴事實基本
    社會事實既屬相同，本院自得依法變更起訴法條。被告己○○與庚○○間就附表1 編號1 至5 及附表2 所為之犯行，有
    犯意聯絡及行為分擔，為共同正犯（被告己○○行為後，94
    年2 月2 日修正公布之刑法，業於95年7 月1 日施行，刑法
    第28 條 修正後將完全未參與犯罪行為之實行之陰謀共同正
    犯及預備共同正犯刪除。而本件被告己○○與庚○○對於附
    表1 編號1 至5 之搶奪行為有犯意聯絡及行為分擔，且已著
    手於犯罪行為，屬實行之正犯，不論依修正前之刑法第28條
    ，或修正後之刑法第28條之規定，均構成共同正犯，對被告
    己○○而言並無有利或不利之情形，自不生新舊法比較之問
    題，應逕依修正前之刑法第28條，論以共同正犯）。被告己○○先後數次搶奪犯行，時間緊接，所犯又係構成要件相同
    之罪名，顯係基於概括犯意為之，為連續犯，應依修正前刑
    法第56條之規定以搶奪一罪論（被告己○○行為後，因已刪
    除刑法第56條連續犯之規定，此刪除連續犯顯已影響刑罰之
    法律效果，自屬法律有變更，依新法第2 條第1 項規定，比
    較新、舊法結果，仍應適用較有利於被告己○○之行為時法
    律即修正前刑法第56條論以連續犯）。
三、原審適用刑法第2 條第1 項前段、第325 條第1 項、修正前
    刑法第28條、第56條規定，並審酌被告己○○年輕力壯、四
    肢健全，竟不思正當工作以獲取報酬，反動輒以搶奪被害人
    財物之方式，嚴重影響被害人之人身安全及社會秩序，其犯
    罪所得財物非少，犯後尚能坦承犯行等一切情狀，量處有期
    徒刑3 年6 月。經核原判決認事用法並無不合，量刑亦屬適
    當，檢察官上訴謂就附表2 部分被告己○○是共同強盜云云
    ，惟查被告只是在外把風，並未進入店內，共同被告庚○○
    是因見搶奪不易才臨時變更以暴力方式強盜財物，初非被告
    己○○所得預料，庚○○亦稱帶噴漆及鹽酸係工作所用，己○○不知情，是尚難認被告己○○共同強盜，已如前述，其
    上訴為無理由，應予駁回。
據上論結，應依刑事訴訟法第368 條，判決如主文。
本案經檢察官林應華到庭執行職務。
中　　華　　民　　國　　96　　年　　6　　月　　4 　　日
            刑事第六庭  審判長法  官  王憲義
                              法  官  李璧君
                              法  官  張盛喜
以上正本證明與原本無異。
如不服本判決應於收受本判決後10日內向本院提出上訴書狀，其
未敘述上訴理由者，並得於提起上訴後10日內向本院補提理由書
狀（均須按他造當事人之人數附繕本）「切勿逕送上級法院」。
中　　華　　民　　國　　96　　年　　6 　　月　　5 　　日
                              書記官  林明威
附錄本案論罪科刑法條
刑法第325條第1項
意圖為自己或第三人不法之所有，而搶奪他人之動產者，處6 月
以上5 年以下有期徒刑。
附表1
┌──┬────┬────┬───┬────────┬───────┐
│編號│犯罪時間│犯罪地點│被害人│行為態樣        │犯罪所得（新臺│
│    │        │        │      │                │幣）          │
├──┼────┼────┼───┼────────┼───────┤
│1   │95年3 月│高雄市左│丙○○│被告己○○在外把│NOKIA牌6270型 │
│    │13日中午│營區左營│      │風，被告庚○○則│號、BENQ牌S660│
│    │12時許  │大路361 │      │進入店內假借要贖│C 型號之行動電│
│    │        │巷4 號「│      │回行動電話，趁被│話各1 支（價值│
│    │        │中華當鋪│      │害人不及防備之際│8,000 元）    │
│    │        │」      │      │，搶奪被害人所交│              │
│    │        │        │      │付之行動電話2 支│              │
│    │        │        │      │。得手後，與被告│              │
│    │        │        │      │己○○2 人騎乘機│              │
│    │        │        │      │車逃逸。        │              │
├──┼────┼────┼───┼────────┼───────┤
│2   │95年3 月│高雄市鼓│癸○○│被告己○○在外把│MOTOROLA 牌V3I│
│    │15日晚上│山區華榮│      │風，被告庚○○則│型號（序號為35│
│    │6 時51分│路331 號│      │進入店內假借要看│000000000000號│
│    │許      │「全虹通│      │行動電話，趁被害│）之行動電話1 │
│    │        │訊行」  │      │人不及防備之際，│支（價值13,500│
│    │        │        │      │搶奪被害人所交付│元）          │
│    │        │        │      │之行動電話1 支。│              │
│    │        │        │      │得手後，2 人騎乘│              │
│    │        │        │      │再機車逃逸      │              │
├──┼────┼────┼───┼────────┼───────┤
│3   │95年3 月│屏東市潮│乙○○│被告己○○在外把│韓國VK牌1500型│
│    │16日中午│州鎮介壽│      │風，被告庚○○則│（序號為358506│
│    │12時25分│路67號「│      │進入店內假借要看│000000000 號）│
│    │許      │全虹通訊│      │行動電話，趁被害│（價值9,900元 │
│    │        │行」    │      │人不及防備之際，│）、PANTECH 牌│
│    │        │        │      │搶奪被害人所交付│PG6100型（序號│
│    │        │        │      │之行動電話2 支後│為000000000000│
│    │        │        │      │，立即與被告葉明│17號）（價值11│
│    │        │        │      │仁騎乘機車逃逸  │,800元之行動電│
│    │        │        │      │                │話各1 支      │
├──┼────┼────┼───┼────────┼───────┤
│4   │95年3 月│高雄市新│辛○○│被告己○○在外把│NOKIA牌6270型 │
│    │中旬中午│興區林森│      │風，被告庚○○則│號（序號為3575│
│    │11時許  │一路14號│      │進入店內假借要看│0000000000號）│
│    │        │「遠傳通│      │行動電話，趁被害│、華碩牌V70型 │
│    │        │訊行」  │      │人不及防備之際，│號（序號為3584│
│    │        │        │      │搶奪被害人所交付│00000000000號 │
│    │        │        │      │之行動電話2 支，│）之行動電話各│
│    │        │        │      │得手後立即與被告│1支（總共價值 │
│    │        │        │      │己○○騎乘機車逃│25,000元）    │
│    │        │        │      │逸。            │              │
├──┼────┼────┼───┼────────┼───────┤
│5   │95年3 月│高雄市新│丁○○│被告己○○先假借│NOKIA牌8800型 │
│    │25日晚上│興區林森│      │要買行動電話進入│號（序號為3562│
│    │10時8 分│一路246 │      │店內後，被告葉懷│00000000000號 │
│    │許      │號「震旦│      │仁再佯裝成另一名│）之行動電話1 │
│    │        │通訊行」│      │顧客進入店內，被│支（價值29,800│
│    │        │        │      │告己○○趁店員不│元）          │
│    │        │        │      │及防備之際，搶奪│              │
│    │        │        │      │手機後，被告葉懷│              │
│    │        │        │      │仁見狀則表示要追│              │
│    │        │        │      │歹徒，隨後走出店│              │
│    │        │        │      │內，與被告己○○│              │
│    │        │        │      │一起坐計程車逃逸│              │
│    │        │        │      │。              │              │
└──┴────┴────┴───┴────────┴───────┘
 附表2
┌──┬────┬────┬───┬────────┬───────┐
│編號│犯罪時間│犯罪地點│被害人│行為態樣        │犯罪所得（新臺│
│    │        │        │      │                │幣）          │
├──┼────┼────┼───┼────────┼───────┤
│1   │95年3 月│高雄市苓│甲○○│被告己○○在外把│MOTOROLA牌V3I │
│    │19日晚上│雅區林森│      │風，被告庚○○則│型（序號為3580│
│    │7 時5 分│二路148 │      │進入店內假借要看│00000000號）行│
│    │許      │號之「全│      │行動電話，因被害│動電話1 支（價│
│    │        │虹通訊行│      │人將展示之行動電│值13,500元）  │
│    │        │」      │      │話握在手中，被告│              │
│    │        │        │      │庚○○認搶奪不易│              │
│    │        │        │      │，竟逾越共同搶奪│              │
│    │        │        │      │之犯意，基於強盜│              │
│    │        │        │      │之概括犯意，自背│              │
│    │        │        │      │包中取出所攜帶之│              │
│    │        │        │      │鐵樂士噴漆朝被害│              │
│    │        │        │      │人臉部噴灑，至使│              │
│    │        │        │      │被害人不能抗拒，│              │
│    │        │        │      │而強取被害人手上│              │
│    │        │        │      │之行動電話1 支。│              │
│    │        │        │      │得手後，即與被告│              │
│    │        │        │      │己○○一同騎乘機│              │
│    │        │        │      │車離去          │              │
├──┼────┼────┼───┼────────┼───────┤
│2   │95年3 月│高雄市前│戊○○│被告己○○在外把│NOKIA牌6270 型│
│    │21日晚上│金區中華│      │風，被告庚○○則│號（序號為3575│
│    │7 時20分│三路251 │      │進入店內假借要看│00000000號）之│
│    │許      │號之「震│      │行動電話，因被害│行動電話1支（ │
│    │        │旦通訊行│      │人將展示之行動電│價值14,800元）│
│    │        │」      │      │話握在手中，被告│              │
│    │        │        │      │庚○○認搶奪不易│              │
│    │        │        │      │，竟逾越共同搶奪│              │
│    │        │        │      │之犯意，基於強盜│              │
│    │        │        │      │之概括犯意，自背│              │
│    │        │        │      │包中取出所攜帶之│              │
│    │        │        │      │鹽酸朝被害人方向│              │
│    │        │        │      │潑灑，使被害人陳│              │
│    │        │        │      │詩佩之長袖上衣袖│              │
│    │        │        │      │口及櫃臺均沾到鹽│              │
│    │        │        │      │酸，並向櫃臺內丟│              │
│    │        │        │      │擲鹽酸瓶，地面亦│              │
│    │        │        │      │沾到鹽酸，至使被│              │
│    │        │        │      │害人戊○○不能抗│              │
│    │        │        │      │拒，而強取被害人│              │
│    │        │        │      │手中之行動電話1 │              │
│    │        │        │      │支。得手後，與被│              │
│    │        │        │      │告己○○2 人騎乘│              │
│    │        │        │      │機車逃逸。      │              │
└──┴────┴────┴───┴────────┴───────┘
